最高法院刑事判決　　　　　　九十四年度台上字第七三五一號
　　上　訴　人　甲○○
　　　　　　　　　　　　號
上列上訴人因違反著作權法案件，不服台灣高等法院花蓮分院中
華民國九十四年十月十一日第二審判決（九十四年度上訴字第一
二七號，聲請簡易判決處刑案號：台灣台東地方法院檢察署九十
四年度偵字第八一五號），提起上訴，本院判決如下：
    主  文
原判決撤銷，發回台灣高等法院花蓮分院。
    理  由
本件原判決認定上訴人甲○○係台東縣台東市○○路○段二一一
號東方之龍自助式ＫＴＶ店（營利事業登記名義為東方之龍伴唱
視聽社，下稱東方之龍ＫＴＶ）負責人，以提供視聽伴唱服務而
收取費用為業；民國九十三年七月二十二日，社團法人台灣音樂
著作權人聯合總會（更名前為社團法人中華音樂著作權人聯合總
會，下稱台灣音樂著作權人聯合總會）寄發存證信函給東方之龍
ＫＴＶ，告以依著作權法規定，未經著作權人之授權，任何人不
得於公開場所使用其音樂著作，該會係依著作權仲介團體條例成
立之法人，依法為著作財產權人管理其音樂著作，東方之龍ＫＴ
Ｖ竟有未經該會授權而擅自公開演出歌曲之情事，請於函到五日
內向該會付費辦理公演授權事宜，否則將追訴民刑事責任，上訴
人接獲該信函後，已知其向美華影音科技股份有限公司台東分公
司（下稱美華公司台東分公司）所購入之「雙人枕頭」、「情難
斷夢袂醒」、「男人情女人心」（以上三首音樂著作權人為張錦
華）、「春天哪會這呢寒」（音樂著作權人為黃建銘）、「風飛
沙」、「月圓思情」（以上二首音樂著作權人為華倫唱片有限公
司）等六首音樂歌曲，未經臺灣音樂著作權人聯合總會授權，並
無公開演出權，依法不得公開演出，竟仍自九十三年七月下旬某
日起，在其所經營之東方之龍ＫＴＶ店裡，以擅自播放上開音樂
著作，供不特定之消費者演唱之公開演出方式，侵害上開音樂著
作權人之著作財產權，從中牟利，並以之為常業；嗣於九十三年
十一月四日晚上八時三十分許，為警查獲，扣得點歌簿一本等情
。因而維持第一審論處上訴人擅自以公開演出之方法侵害他人之
著作財產權為常業罪刑，駁回上訴人在第二審之上訴，固非無見
。
惟按著作權法第九十二條之擅自以公開演出之方法侵害他人著作
財產權罪及其常業犯（同法第九十四條第一項），係以未經著作
財產權人同意，而為他人著作之公開演出為成立要件；若行為人
誤信其公開演出之著作已得著作財產權人之同意，而為公開演出
之行為，即欠缺意思要件，自難認為構成擅自以公開演出之方法
侵害他人著作財產權罪或為該罪之常業犯。本件上訴人一再否認
其有侵害他人著作財產權之犯罪故意，辯稱：伊經營東方之龍Ｋ
ＴＶ店，全部單曲卡帶均係向美華公司、揚聲多媒體科技股份有
限公司（下稱揚聲公司）購買正版，前述六首歌曲之卡帶，係向
美華公司購買，美華公司有取得社團法人中華音樂著作權仲介協
會電腦伴唱機公開演出准許權，且伊與該協會簽約取得電腦伴唱
機音樂公開演出准許權，而美華公司、揚聲公司與伊簽約時，保
證所提供之伴唱產品之影像、錄音均在著作權人授權範圍內，若
有相關著作權上之糾紛，概由美華公司、揚聲公司負責處理，絕
不損害伊使用之權利，伊接到台灣音樂著作權人聯合總會之存證
信函後，即轉交美華公司台東分公司代為處理，伊主觀上認為已
得授權可供營業使用，不知台灣音樂著作權人聯合總會有版權等
語，並提出合約書、公開演出權准許申請表、代辦公演證收款證
明等影本為證；如果無訛，上訴人是否有以公開演出前述六首歌
曲之方法侵害他人著作權之犯意，即非無疑。原審就上訴人前述
對其利益有重大關係之辯解事項，未予根究明白，並於理由內為
必要之敘述，遽以台灣音樂著作權人聯合總會曾寄存證信函予東
方之龍ＫＴＶ，告以依著作權法規定，未經著作權人之授權，任
何人不得於公開場所使用其音樂著作，該會係依著作權仲介團體
條例成立之法人，依法為著作財產權人管理其音樂著作，東方之
龍ＫＴＶ竟有未經該會授權而擅自公開演出歌曲之情事，請於函
到五日內向該會付費辦理公演授權事宜，否則將追訴民刑事責任
云云，即認上訴人有侵害他人著作財產權之犯罪故意，所辯為卸
責之詞，尚嫌速斷，難謂無查證未盡之違法。上訴人上訴意旨執
以指摘原判決違背法令，非無理由，應認原判決有撤銷發回更審
之原因。
據上論結，應依刑事訴訟法第三百九十七條、第四百零一條，判
決如主文。
中　　華　　民　　國　九十四　年　 十二 　月　二十九　日
                      最高法院刑事第十一庭
                          審判長法官  謝　俊　雄
                                法官  陳　世　雄
                                法官  魏　新　和
                                法官  吳　信　銘
                                法官  徐　文　亮
      本件正本證明與原本無異
                                      書  記  官
中　　華　　民　　國　九十五　年　　一　　月　　二　　日
                                                      Y
